【裁判字號】    95,重上,329
【裁判日期】    951205
【裁判案由】    損害賠償
【裁判全文】
臺灣高等法院民事判決                 95年度重上字第329號
上  訴  人  甲○○
訴訟代理人  趙國生律師
複代理  人  林奕秀律師
被上訴  人  乙○○
訴訟代理人  巫坤陽律師
上列當事人間請求損害賠償事件，上訴人對於中華民國 95年4月
26日臺灣臺北地方法院94年度重訴字第1483號第一審判決提起上
訴，經本院於95年11月21日言詞辯論終結，判決如下：
    主  文
上訴駁回。
第二審訴訟費用由上訴人負擔。
    事實及理由
一、上訴人起訴主張：被上訴人前擔任陽慶電子股份有限公司（
    下稱陽慶公司）董事長，明知陽慶電子93年度經營狀況不佳
    ，竟於民國（下同）93年 6月11日夥同其妻許秀點向上訴人
    謊稱：陽慶電子93年度保證可獲利稅後盈餘每股達新台幣（
    下同） 1.5元，致使上訴人誤信於盤後交易，以每股13元買
    入陽慶公司股票 2,000張。嗣因陽慶公司經營狀況不佳，兩
    造乃於93年8月2日達成協議（下稱93年8月2日協議），由被
    上訴人於93年12月15日前以原價每股13元買回，合計26,000
     ,000 元。然被上訴人並未依約履行。以93年12月15日陽慶
    公司之收盤價每股 3.04元計算，上訴人購買陽慶公司股票2
    ,000 張價值為6,080,000元，扣除上訴人買進被上訴人所有
    之公司債300張後，被上訴人已返還轉讓公司債所得價金12,
    888,069元，被上訴人尚積欠上訴人7,031,931元。上訴人自
    得依系爭協議約定，請求被上訴人給付上訴人7,031,931 元
    ，及自起訴狀繕本送達翌日起至清償日止按年息5%計算之利
    息。
二、被上訴人則以：被上訴人於93年 6月間在集中交易市場，將
    陽慶公司股票 2,000張以每股13元賣予上訴人。嗣陽慶公司
    股價下跌，遂與上訴人簽定93年8月2日協議，承諾於93年12
    月15日前以原價買回 2,000張陽慶公司股票。然屆期因被上
    訴人現金不足，遂於93年12月16日與上訴人達成協議（下稱
    93年12月16日協議），由被上訴人以代物清償方式，提供陽
    慶公司可轉讓公司債 200張予上訴人，結束雙方之糾紛。被
    上訴人已依93年12月16日協議將陽慶公司可轉讓公司債 200
    張讓與上訴人，故上訴人主張之債權業因代物清償而消滅等
    語抗辯。
三、原審對於上訴人之請求，判決上訴人全部敗訴，上訴人聲明
    不服，提起上訴，求為廢棄原判決後開不利於上訴人部分，
    並求為命被上訴人應給付上訴人 7,031,931元，及自起訴狀
    繕本送達翌日起至清償日止，按年息5%計算之利息，暨願供
    擔保請准宣告假執行。被上訴人則求為判決駁回上訴，如受
    不利益之判決，願供擔保請准免為假執行。
四、經查，(一)被上訴人原為陽慶公司董事長，於93年 6月11日以
    盤後交易方式，將陽慶公司股票2000張以每股13元出賣予上
    訴人。嗣兩造於93年8月2日11時30分許，在陽慶公司地下 1
    樓會議室簽立協議書，被上訴人承諾最慢93年12月15日以前
    以原價每股13元買回陽慶股票2000張；(二)兩造嗣於93年12月
    16日在桃園縣中壢市龍和飯店協商成立協議；(三)同年月20日
    、21日被上訴人將陽慶公司可轉讓公司債50張、 150張，以
    63元、65元之價格於集中市場下單，並轉讓予上訴人指定之
    受讓人海根喜，成交總價扣除手續後為12,888,069元，被上
    訴人並於同年月22日、28日以電匯方式匯回海根喜設於世華
    銀行內湖分行 0000000000000帳戶之事實，為兩造所不爭，
    並有協議書、證券買賣報告書、銀行匯款回條可證（見原審
    卷第9、25、36、38頁），堪信為真。
五、被上訴人主張：兩造於93年12月16日協議，由被上訴人提供
    陽慶公司可轉讓公司債200張 予上訴人，結束雙方之糾紛等
    語。上訴人對兩造有93年12月16日之協議，並不爭執，但否
    認協議之內容係由被上訴人提供陽慶公司可轉讓公司債 200
    張補差額，以結束雙方之糾紛。經查：
  (一)依臺灣臺北地方法院檢察署 95年4月7日北檢大94偵21418號
    函所附93年8月2日協議書影本，其上即明確記載「 12/22以
    上已完成1/4無誤」並由上訴人簽其名「熊 」；另被上訴人
    亦載明：「12/28以上交易已全數完成無誤 」之文字，有該
    函及93年8月2日協議書影本可證（見原審卷第70頁至第71頁
    ），亦為上訴人所不爭。上訴人雖主張：其因深恐被上訴人
    拒絕履行剩餘債務，始在「12/22以上已完成1/4無誤」文字
    下簽名，並非同意被上訴人以200張 公司債清償本件債務云
    云。惟查：上訴人既同意在前開文字下簽名，即生法定效力
    ，不因其動機如何，而否定簽名之效力。至於該段文字「12
    /22以上已完成1/4無誤」記載之真意如何？係本院依職權應
    探求之事項，上訴人否定該文字之記載，自不足取。
  (二)證人吳光華於原審證稱：「12月16日陽慶公司開股東會確定
    要跟友勁公司合併‧‧‧股東會完畢的下午，被上訴人打電
    話給我，確定上訴人和他達成協議，以200張 公司債轉給吳
    先生，因為是他們倆算出來的，被上訴人告訴我說上訴人另
    外會跟我聯絡」等語（見原審卷第52頁）。
  (三)兩造93年8月2日協議，被上訴人最慢93年12月15日前以原價
    每股13元買回陽慶股票2000張，惟上訴人迄未交還陽慶股票
    2000張，為上訴人所不爭（見本院卷第32頁），顯然 93年8
    月2日之協議已被變更。被上訴人轉讓「50張 」公司債，並
    於同年 12月22日將第1筆款項匯予上訴人後，被上訴人之配
    偶許秀點即在93年8月2日協議書上記載：「 12/22以上已完
    成1/4無誤」，並由上訴人親筆簽認；嗣於同年 12月28日完
    成「150張」公司債轉讓手續並匯第2筆款項予上訴人後，被
    上訴人一方並在協議書上記載：「 12/28以上交易已全數完
    成無誤」文字，為兩造所不爭，核與證人吳光華所證：兩造
    達成協議轉讓「200張」公司債之傳聞證言相符。兩造 93年
    12月16日之協議係以陽慶公司公司債200張補差額之方式，
    解決本件糾紛，否則不必於轉讓陽慶公司公司債50張時記載
    「完成4分之1」，全數200張公司債轉讓完畢時，記載「 交
    易已全數完成無誤」等語。上訴人主張：兩造係約定以陽慶
    公司公司債「300張」作為清償協議書約定之債務云云（ 見
    本院卷第28頁），並不足採。上訴人另抗辯：證人吳光華證
    詞不實云云，惟證人吳光華之證言並無瑕疵，上訴人空言指
    摘，自不足取。證人吳光華之證言自得採為佐證。
六、綜上所述，兩造93年8月2日之協議既已被93年12月16日之協
    議所取代，被上訴人並已依93年12月16日協議履行完畢，上
    訴人依 93年8月2日協議，請求被上訴人給付7,031,931元，
    及自起訴狀繕本送達翌日起至清償日止，按年息5%計算之利
    息，為無理由，不應准許。其假執行之聲請亦失所附麗，應
    併予駁回。原審為上訴人敗訴之判決，及駁回其假執行之聲
    請，並無不合。上訴意旨指摘原判決不當，求予廢棄改判，
    為無理由，應予駁回。
七、本件事證已臻明確，兩造其餘攻擊、防禦方法及未經援用之
    證據，經本院審酌後認對判決結果不生影響，爰不一一論列
    ，附此敘明。
八、據上論結，本件上訴為無理由，依民事訴訟法第449條第1項
    、第78條，判決如主文。
中    華    民    國    95    年    12    月    5     日
                    民事第十一庭
                        審判長法  官  鄭雅萍
                              法  官  薛中興
                              法  官  林恩山
正本係照原本作成。
如不服本判決，應於收受送達後20日內向本院提出上訴書狀，其
未表明上訴理由者，應於提出上訴後20日內向本院補提理由書狀
（均須按他造當事人之人數附繕本）上訴時應提出委任律師或具
有律師資格之人之委任狀；委任有律師資格者，另應附具律師資
格證書及釋明委任人與受任人有民事訴訟法第466條之1第1項但
書或第2項（詳附註）所定關係之釋明文書影本。
中    華    民    國    95    年    12    月    7     日
                              書記官  周淑靜
附註：
民事訴訟法第466條之1（第1項、第2項）：
對於第二審判決上訴，上訴人應委任律師為訴訟代理人。但上訴
人或其他法定代理人具有律師資格者，不在此限。
上訴人之配偶、三親等內之血親、二親等內之姻親，或上訴人為
法人、中央或地方機關時，其所屬專任人員具有律師資格並經法
院認為適當者，亦得為第三審訴訟代理人。
（得上訴）


司法院資訊處製作；財團法人民間司法改革基金會備份。
